【裁判字號】    96,訴,1143
【裁判日期】    970114
【裁判案由】    毒品危害防制條例
【裁判全文】
臺灣基隆地方法院刑事判決              96年度訴字第1143號
公  訴  人  臺灣基隆地方法院檢察署檢察官
被      告  甲○○
上列被告因違反毒品危害防制條例案件，經檢察官提起公訴（96
年度毒偵字第2883號），被告並為有罪陳述，本院合議庭乃裁定
由受命法官獨任以簡式審判程序進行審理，並判決如下：
    主  文
甲○○施用第二級毒品，累犯，處有期徒刑月；又施用第一級
毒品，累犯，處有期徒刑柒月。應執行有期徒刑玖月。
    事  實
一、前案紀錄：
  (一)甲○○前因(甲)違反懲治盜匪條例案件，經臺灣高等法院於民
    國83年2 月8 日，以82年度上訴字第7611號判決有期徒刑二
    年三月確定；(乙)違反肅清煙毒條例案件，經臺灣臺北地方法
    院於82年2 月8 日，以81年度訴字第2983號判決有期徒刑三
    年二月確定。嗣所犯(甲)(乙)二案則經合併定其應執行刑為有期
    徒刑五年，82年10月26日發監執行、84年5 月6 日假釋出監
    。乃首開管束期間猶未屆滿，甲○○旋再因(丙)違反麻醉藥品
    管理條例案件，經臺灣臺北地方法院於85年4 月30日，以85
    年度易字第1932號判決有期徒刑四月確定；(丁)違反肅清煙毒
    條例案件，經臺灣高等法院於85年10月1 日，以85年度上訴
    字第3937號判決有期徒刑三年六月確定；(戊)違反麻醉藥品管
    理條例案件，經臺灣臺北地方法院於86年4 月10日，以85年
    度易字第7738號判決有期徒刑五月確定；(己)違反肅清煙毒條
    例案件，經臺灣宜蘭地方法院於86年5 月29日，以86年度訴
    字第180 號判決有期徒刑三年六月確定。且其首開假釋復併
    經撤銷，85年11月1 日二度發監，執行前案即所犯(甲)(乙)二案
    殘刑（二年五月二十五日），暨接續執行後案即所犯(丙)(丁)(戊)
    (己)四案合併計算之執行期間，迨90年12月21日再經假釋出監
    。詎甲○○於管束期間，竟又違反保安處分執行法等相關規
    定，致遭原執行機關檢具撤銷假釋報告表陳請法務部函准辦
    理撤銷假釋，並經臺灣基隆地方法院檢察署檢察官聲請本院
    以96年度聲減字第521 號刑事裁定，就所犯(乙)(戊)(己)三案各減
    其刑期二分之一，併就所犯(甲)(乙)二案及(戊)(己)二案合併定其應
    執行刑，再與所犯(丙)(丁)二案重予合併計算執行期間，嗣92年
    8 月5 日三度發監，執行前案即所犯(甲)(乙)(丙)(丁)(戊)(己)六案殘刑
    （四年八月六日），而甫於96年8 月9 日執行完畢。
  (二)甲○○於前開假釋期間，併曾初犯施用毒品案件，經觀察、
    勒戒後，認有繼續施用毒品之傾向，經法院裁定強制戒治（
    俟92年7 月29日始因停止戒治並付保護管束而經釋放出所；
    93年2 月9 日管束期滿未經撤銷，而完成其本次毒癮戒斷之
    療程），並由臺灣基隆地方法院檢察署檢察官於93年2 月13
    日，以93年度戒毒偵字第9 號為不起訴處分確定。
二、本案事實：
    甲○○猶不思戒除毒癮，復基於施用第二級毒品安非他命類
    （安非他命暨甲基安非他命）之犯意，於96年9 月9 日下午
    1 時，在臺北縣瑞芳鎮○○路358 號住處，將安非他命類置
    入組裝吸食器內點火燒烤使生霧化白煙再以口鼻吸食，藉以
    施用第二級毒品安非他命類1 次。嗣又另行萌生施用第一級
    毒品海洛因之犯意，於96年9 月9 日晚間10時，在上址住處
    ，將稀釋後之海洛因置入注射針筒內再持以施打血管，藉以
    施用第一級毒品海洛因1 次。乃為警於96年9 月10日下午2
    時10分，在基隆市○○區○○街129 巷2 號5 樓之友人楊明
    裕住處搜索查獲，經採其尿液送驗，結果則呈嗎啡（海洛因
    代謝後尿液檢出成份）、安非他命暨甲基安非他命陽性反應
    ，始悉上情。
三、案經臺北縣政府警察局移送臺灣基隆地方法院檢察署檢察官
    偵查起訴。
    理  由
壹、程序事項
    本案被告甲○○所犯者非為死刑、無期徒刑、最輕本刑為三
    年以上有期徒刑之罪或高等法院管轄之第一審案件，其於準
    備程序進行中，先就被訴事實為有罪之陳述，經告知其簡式
    審判程序之旨，並聽取公訴人、被告之意見後，本院業已依
    刑事訴訟法第二百七十三條之一第一項規定，裁定由受命法
    官獨任以簡式審判程序進行本案之審理。
貳、實體事項
一、前揭事實業據被告甲○○於本院審理時坦承在卷；且被告為
    警查獲而採集之尿液檢體，經送請臺灣檢驗科技股份有限公
    司以氣相層析質譜儀法為確認檢驗之結果，呈嗎啡（海洛因
    代謝後尿液檢出成份）、安非他命暨甲基安非他命陽性反應
    。此亦有臺灣檢驗科技股份有限公司96年9 月20日CH/2007/
    90487 號濫用藥物尿液檢驗報告暨足相對應之尿液檢體對照
    表在卷可憑；參之以酵素免疫分析或薄層定性分析等方式為
    初步篩檢者，檢驗結果雖有相當程度偽陽性之可能，然以氣
    （液）相層析、質譜分析之儀器為交叉確認者，檢驗結果出
    現偽陽性之機率則極低，因而具有公信力，核足為對涉嫌人
    不利之認定；暨一般人注射海洛因經體內吸收代謝約30分鐘
    以後，乃轉換以嗎啡為主要成份（主要型態），陸續隨尿液
    排出體外，並以最初6 至12小時之排泄量最多。若以日計，
    約有80% 之毒品代謝物（嗎啡），可在注射後24小時以內隨
    尿液排出體外，至其他剩餘劑量則可在數日內分別隨尿液排
    出體外；又安非他命類經口服投與後，70% 約於24小時以內
    自尿液中排出，90% 則於96小時以內自尿液中排出，是實務
    目前固衡常以尿液檢測判斷受驗者曾否施用毒品，惟鑑於國
    內現階段針對尿液所檢測者，僅為該尿液是否呈安非他命類
    陽性反應而已，至其實際投與量之多寡，則每因安非他命之
    檢出與個人投與方式、投與量、體質、採尿時間，乃至檢驗
    儀器之精密度等諸多因素息息相關，而無從憑以精確推斷，
    遑論進而據以回推（自受驗者採集尿液之時間回推）其精確
    之投與時間。然則，自受驗者口服投與後所得檢測出安非他
    命之通常時間推斷，其投與時間距離其採尿時間最長可能不
    會超過4 日；尤以「毒品施用後於尿液、血液中可檢出之最
    大時限，與施用劑量、施用頻率、施用方式、施用者飲水量
    之多寡、個人體質、代謝情況、檢體收集時間點及所用檢測
    方法之靈敏度等因素有關，因個案而異。依據Clarke's Iso
    lation Identification of Drugs第二版記載，血液中藥物
    之半衰期（濃度減半所需時間）分別為古柯鹼0.7-1.5 小時
    、海洛因3 分鐘（其代謝物為嗎啡2-3 小時）、嗎啡2-3 小
    時、大麻20-36 小時、安非他命12小時（當尿液偏酸性時，
    為4-8 小時）、甲基安非他命9 小時、Ketamine 2-4小時，
    而MDMA約8.49小時。一般於尿液中可檢出之最大時限，古柯
    鹼為施用後1-4 天、海洛因2-4 天、嗎啡2-4 天、大麻1-10
    天、安非他命1-4 天、甲基安非他命1-5 天、MDMA1-4 天、
    MDA1-4天、Ketamine2-4 天。」此復曾經法務部調查局以90
    年4 月12日陸(一)字第90133335號函、行政院衛生署藥物食
    品檢驗局以81年2 月8 日（）藥檢壹字第001156號函暨92
    年7 月23日管檢字第0920005609號函釋在案。勾稽以觀，足
    見被告於本院審理時之任意性自白，與事實相符，堪可採信
    。再者，被告查有如本判決事實欄一(二)所載施用毒品之前案
    紀錄。觀諸卷附臺灣高等法院被告前案紀錄表、不起訴處分
    書之內容即明。從而，本案事證明確，被告於初犯施用毒品
    案件之五年以內，再犯施用毒品之犯行，堪可認定，應依法
    論科。
二、論罪科刑：
  (一)查海洛因、安非他命類分別係毒品危害防制條例所列管之第
    一級、第二級毒品，此為該條例第二條第二項第一款、第二
    款所明定。按犯毒品危害防制條例第十條之罪（施用毒品罪
    ）者，檢察官應聲請法院裁定，令被告入勒戒處所觀察、勒
    戒，經勒戒處所陳報，認受觀察、勒戒人無繼續施用毒品傾
    向者，應即釋放，並為不起訴之處分；認有繼續施用毒品傾
    向者，即應聲請法院裁定令入戒治處所強制戒治，俟強制戒
    治期滿釋放，再為不起訴之處分。惟依上揭規定觀察勒戒或
    強制戒治執行完畢釋放後，五年內再犯毒品危害防制條例第
    十條之罪（施用毒品罪）者，檢察官即應依法追訴，毒品危
    害防制條例第二十條第一項、第二項、第二十三條第二項分
    別定有明文。
  (二)核被告於初犯施用毒品案件以後之五年以內，再犯施用第一
    級毒品海洛因、第二級毒品安非他命類之行為，係犯毒品危
    害防制條例第十條第一項之施用第一級毒品罪及同條第二項
    之施用第二級毒品罪。被告先、後持有第一級毒品海洛因、
    第二級毒品安非他命類之低度行為，各應分別為施用第一級
    、第二級毒品之高度行為所吸收，均不另論罪。
  (三)查起訴書雖誤繕被告施用第一級毒品海洛因之時間（至所載
    施用第二級毒品安非他命類之時間，則經核無訛），然此業
    據蒞庭檢察官於未變動其社會基本事實同一性之前提下，當
    庭更正如本判決事實欄之所載，此有本院審判筆錄在卷可稽
    ；核此更正範圍，亦無礙於原起訴所特定之事實。本於檢察
    一體之原則，本院當以蒞庭檢察官所到庭更正者，為起訴所
    指、施用第一級毒品海洛因之犯罪時間。
  (四)被告曾有如本判決事實欄一(一)所載之犯罪科刑及刑之執行情
    形，此有臺灣高等法院被告前案紀錄表在卷可稽，其於有期
    徒刑執行完畢後，五年以內，故意再犯本起最重本刑有期徒
    刑以上之罪，為累犯，應依刑法第四十七條第一項規定，就
    其所犯各罪分別加重其刑。
  (五)被告所犯上開二罪，犯意各別，行為互殊，應予分論併罰。
  (六)本院審酌被告犯罪之動機、吸食頻率、曾有施用毒品之前科
    仍不知戒除，惟慮及其犯後坦承犯行、所犯乃戕害自己身心
    健康，尚未危及他人等一切情狀，分別量處如主文所示之刑
    ，併定其應執行之刑。末以，犯罪在96年4 月24日以前，且
    所犯復非「中華民國九十六年罪犯減刑條例第三條第一項所
    列各罪且經宣告死刑、無期徒刑或逾有期徒刑一年六月之刑
    」者，方得適用中華民國九十六年罪犯減刑條例第二條第一
    項第三款減其刑期或金額二分之一。茲就本案而論，被告實
    行犯罪之時間，既均係96年9 月9 日（詳如前述），則其當
    與旨揭減刑要件不符，而無從邀此減刑之寬典。從而，本案
    尚不在應適用中華民國九十六年罪犯減刑條例第二條第一項
    第三款規定予以減刑之列，併此指明。
據上論斷，應依刑事訴訟法第二百七十三條之一第一項、第二百
九十九條第一項前段，毒品危害防制條例第二十三條第二項、第
十條第一項、第二項，刑法第十一條前段、第四十七條第一項、
第五十一條第五款，判決如主文。
本案經檢察官乙○○到庭執行職務。
中    華    民    國    97    年    1     月    14    日
                  刑事第四庭法  官  王慧惠
以上正本證明與原本無異。
如不服本判決應於收受本判決後10日內向本院提出上訴書狀，其
未敘述上訴理由者，並得於提起上訴後10日內向本院補提理由書
狀（均須按他造當事人之人數附繕本）「切勿逕送上級法院」。
中    華    民    國    97    年    1     月    14    日
                            書記官  王一芳
附錄論罪法條：
毒品危害防制條例第10條第1項、第2項
施用第一級毒品者，處 6 月以上 5 年以下有期徒刑。
施用第二級毒品者，處 3 年以下有期徒刑。


司法院資訊處製作；財團法人民間司法改革基金會備份。
